【裁判字號】    97,重訴,218
【裁判日期】    980123
【裁判案由】    侵權行為損害賠償
【裁判全文】
臺灣板橋地方法院民事判決             97年度重訴字第218號
原      告  甲○○
被      告  辛○
                        樓
            丁○○
            丙○○
            壬○○
上列當事人間請求侵權行為損害賠償事件，本院判決如下：
    主  文
原告之訴駁回。
訴訟費用由原告負擔。
    事實及理由
一、原告主張：
    (一)緣原告前因與國鼎保全公司員工陳進益間於臺灣臺北地方
      法院95年度易字第2480號之刑事訴訟一事，至台北縣新莊
      市○○路514 巷55號附近，影印訴訟資料。時值民國96年
      4 月2 日22時許，從同巷73號影印店步出，見下雨遂往99
      號餐廳方向走去，約在514 巷80幾號門口見1 黑衣女子走
      出，並同方向行走。原告遂攀談並於約95號騎樓，隔約1
      公尺距離閒聊。對方穿黑圓領Ｔ恤、黑長褲、黑長外套、
      肩背藍色提包。對方主動告知姓陳、輔大4 年級學生，獨
      居附近，有男友，隔日休假有約人等陳述。原告提出交朋
      友及「改天去你家參觀」等詢問，陳垣均說可當普通朋友
      ，並以隔日有人約拒絕隔日見面提議。原告即作罷，以互
      不留電話及「有緣見」言詞道別。因下雨，原告遂在原地
      騎樓下機車座上整理影印文件，並以塑膠袋反套方式防止
      淋雨。之後原告獨自至99號餐廳用餐，內容為水餃、酸辣
      湯。約11時許，原告步出餐廳在55號騎樓下，回頭發現陳
      垣均偕同乙○○、劉鍇跟蹤原告。乙○○、劉凱上前
      以身體阻擋原告前進方向，並輪流以手抵原告胸口方式，
      將原告向後推，挑釁之意明顯。另庚○○以機車F65-637
      搭載己○○至現場與陳、劉助陣，乙○○、劉鍇阻止原
      告離去，並欲強迫原告道歉。原告因對方人多勢眾，來意
      不善，遂解釋與陳垣均交談內容普通、並無過失，何來無
      故道歉之理，並要求眾人找警員至現場或至附近之福營派
      出所澄清誤會，遭眾人拒絕。原告因電話故障，無法報警
      及離開，遂要求叫來眾人之陳垣均當場對質，避免不必要
      之衝突。但陳女於騎樓下聞言即離去，其男友劉鍇不久
      離去尾隨。原告詢問乙○○、己○○、庚○○等人，已無
      事要離去。乙○○遂大聲以「看啥小」台語大聲侮辱及恐
      嚇原告，並連續以右拳及右手持傘柄等方式，攻擊原告左
      額太陽穴旁造成1.5 公分流血傷口。原告因事先已溫和解
      釋，卻在受強行攔阻、威脅道歉後，又遭無理侮辱、恐嚇
      、打傷流血，即生氣表明欲至警局報警。此時己○○以拉
      原告手臂方式，及以其手抵擋原告胸口併以身體阻擋方式
      ，阻止原告離去報警。乙○○復上前以手拉及右手揪原告
      黑外套衣領方式阻止原告前往報警。乙○○因心虛，手持
      行兇藍雨傘往99號方向跑走。助陣圍觀之庚○○以同機車
      搭載己○○往同方向逃逸。約5 分鐘後，巡邏車經過，原
      告攔車告知事由及庚○○等逃逸方向。原告獨自步行至福
      營派出所報案，並返回現場不遠之99號門口拾獲乙○○打
      人相同之藍雨傘，交予派出所後，原告冒雨騎車至醫院驗
      傷。隔日96年4 月3 日下午至事發現場附近之99號找到相
      關錄影證物並列印，原告待在路旁約下午7 時許，遇陳垣
      均經過，因陳垣均否認見過原告，堅不吐實，並躲入便利
      店，原告遂以公用電話報警至店內逮捕陳垣均。林姓警員
      要求原告重製筆錄，另陳垣均等人筆錄並無隔別訊問製作
      。陳垣均電召乙○○、劉鍇至警局，渠等並於派出所內
      公然以「原告對陳女有不斷侵犯之意」等言詞。員警也因
      誤信陳垣均謊言，生氣以「小姐說，你跟那小姐進他房間
      」言詞質問原告。後經偵訊庭後，瞭解陳垣均以「色狼、
      變態、性騷擾」等言詞傳述於乙○○、戊○○等人，並教
      唆乙○○、劉鍇、己○○、庚○○等攔阻、攻擊原告。
      眾被告除以「色狼、變態」私下流傳，並於庭訊中指出，
      希望以氣憤之藉口逃避法律責任。陳垣均並於96年6 月26
      日臺灣板橋地方法院檢察署策股事務官庭訊中，反控原告
      「性騷擾罪」及反控「妨害名譽罪、教唆罪、誣告罪」3
      項誣告罪，企圖逃避法律責任及報復原告。乙○○並以「
      這個壞人」名詞，配合右手食指動作於當日庭訊中公然毀
      謗原告，佯裝義憤。但當日庭訊並無對渠等以隔別訊問規
      定進行，此96年度偵字第11513 號、偵字第19472 號，案
      情明顯，除渠等承認犯行部分，另有派出所報案筆錄、行
      兇用藍雨傘，被告等跟蹤原告併逃逸之錄影列印畫面、逮
      捕陳女之事及原告提供之70段內容錄音光碟，可證實原告
      之刑事控告，全真憑實據，並無虛構。臺灣板橋地方法院
      檢察署格股檢察官辛○、書記官丙○○、代為偵訊之策股
      檢察事務官丁○○卻不顧眾被告誇張之行徑，原告受害復
      遭侮辱、誣告之痛苦，濫權以不起訴處分，縱放上開5 被
      告罪行，並以處分書中記載之「姑念被告（乙○○）係挺
      身指責告訴人未符社會期待之行為，初衷甚善，…」等文
      字諷刺、誹謗受害之原告自尊及名譽人格。原告以此不合
      理之裁判，詳述並提起再議於96年上聲議字第5597號，卻
      遭臺灣高等法院檢察署檢察長即被告壬○○全部駁回，濫
      用公權力侵害原告受害之訴訟權利意圖相當明顯。爰依民
      法第18條、第184 條、第195 條、第196 條請求被告丁○○、聶仲、丙○○賠償訴訟權利受損及名譽受損之非財產
      上損害各新台幣（下同）2 千萬元，並請求被告壬○○賠
      償慰撫金1 千萬元。
    並聲明：被告丁○○、辛○、丙○○應給付原告2,000 萬元
    、被告壬○○應給付原告1,000 萬元，及均自起訴狀繕本送
    達翌日起至清償日止，按年息百分之五計算之利息。
三、查原告曾以：陳垣均因不滿於96年4 月2 日22時許，在臺北
    縣新莊市○○路514 巷內，遭原告搭訕，竟基於妨害名譽之
    犯意，撥打電話向其男友戊○○稱遭原告性騷擾，戊○○隨
    即夥同被告乙○○、己○○、庚○○前往上址，欲找原告理
    論，嗣於同日23時許，在新莊市○○路514 巷55號前，被告
    等人因要求原告道歉未果，竟共同基於犯意聯絡，由乙○○
    、戊○○、己○○以身體阻擋原告離去之方式，妨害原告行
    使離開之權利，嗣乙○○因不滿原告注視，另基於公然侮辱
    及傷害之犯意，公然以「看三小」（台語）之字眼辱罵原告
    ，並以徒手或持雨傘毆打原告頭部，致原告受有左臉頰1.5
    公分挫傷之傷害。乙○○等人隨後即各自或共乘機車離去。
    嗣經原告報警，臺北縣政府警察局新莊分局福營派出所員警
    於96年4 月3 日通知乙○○等人前往說明案情，詎陳垣均另
    基誣告之犯意，向員警誣指原告涉嫌性騷擾，並提出告訴等
    情，認乙○○涉有傷害罪嫌，並與戊○○、己○○共同涉有
    刑法妨害自由罪、庚○○涉有同法幫助妨害自由罪、陳垣均
    涉有同法誣告、妨害名譽及教唆妨害自由、公然侮辱、傷害
    等罪嫌，向臺灣板橋地方法院檢察署提出告訴，經該署檢察
    官辛○以乙○○之傷害犯行堪予認定，但以乙○○係挺身指
    責原告未符社會期待之行為，初衷甚善，雖手法欠妥，惟事
    後坦承犯行，態度良好，業多次向原告道歉，仍為在學學生
    並無前科等情，認以不起訴處分為適當，其餘被告之犯行則
    罪嫌不足，而以臺灣板橋地方法院檢察署96年度偵字第
    11513 號、第19472 號為不起訴處分。原告不服聲請再議，
    經臺灣高等法院檢察署以96年度上聲議字第5597號駁回再議
    之聲請之事實，業經本院依職權調閱上開偵查卷宗查證屬實
    ，並有不起訴處分書及駁回再議處分書之影本各1 份附於本
    院卷第16-18 頁、第20-22 頁可憑，且為兩造所不爭執，自
    堪信為真實。
四、按權利之為侵權行為之客體者，為一切之私權，人民之訴訟
    權係屬憲法保障之公權利，自非屬侵權行為所保護之客體。
    而就犯罪嫌疑人之行所為起訴或不起訴之處分，係屬檢察官
    權責，且係屬國家訴追權是否正當行使之問題，自不生侵害
    原告人格權、名譽權或訴訟權之情事。被告丙○○為書記官
    、被告丁○○為檢察事務官，均無權為起訴或不起訴之決定
    ，原告主張渠二人濫權處分不起訴，已有誤會。又被告辛○
    對乙○○等人為不起訴處分，並被告壬○○駁回原告再議之
    聲請，均涉國家追訴權是否正當行使之問題，原告主張係侵
    害其私法上權利云云，不足採取。
五、按原告之訴，依其所訴之事實，在法律上顯無理由者，法院
    得不經言詞辯論，逕以判決駁回之。民事訴訟法第249 條第
    2 項定有明文。本件原告主張被告辛○、丙○○、丁○○濫
    權處分不起訴，被告壬○○濫用公權駁回其再議之聲請，係
    侵害其名譽權及訴訟權，依上開說明，顯無理由，爰不經言
    詞辯論，逕予駁回原告此部分之訴。
六、結論：原告之訴為無理由，依民事訴訟法第78條、第249條
    第2項，判決如主文。
中    華    民    國    98    年    1     月    23    日
                  民事第二庭    法  官  陳麗玲
以上正本係照原本作成
如對本判決上訴，須於判決送達後20日內向本院提出上訴狀
中    華    民    國    98    年    2     月  2  日
                            書記官  吳俞玲


司法院資訊處製作；財團法人民間司法改革基金會備份。
